【裁判字號】    98,勞訴,62
【裁判日期】    990402
【裁判案由】    確認僱傭關係存在等
【裁判全文】
臺灣士林地方法院民事判決              98年度勞訴字第62號
原      告  甲○○
訴訟代理人  陳金泉律師
複 代理 人  葛百鈴律師
            李瑞敏律師
被      告  財團法人振興復健醫學中心
法定代理人  乙○○
訴訟代理人  張家琦律師
            林鳳秋律師
複 代理 人  曾酩文律師
上列當事人間確認僱傭關係存在等事件，本院於民國99年3 月19
日言詞辯論終結，判決如下：
    主  文
確認原告與被告間之僱傭關係存在。
被告應給付原告新臺幣拾柒萬肆仟陸佰捌拾元，及其中如附表
一「計算利息之本金欄」所列本金依附表一各列計算之利息。
原告其餘之訴駁回。
訴訟費用由原告負擔百分之十，餘由被告負擔。
本判決第二項得假執行。但被告如以新臺幣拾柒萬肆仟陸佰捌
拾元為原告預供擔保或提存，得免為假執行。
原告其餘假執行之聲請駁回。
    事實及理由
一、原告主張：伊於民國95年8 月14日與被告成立勞動契約，擔
    任呼吸治療技術員工作。而伊於勞動契約存續中之96年1 月
    22日上午7 時10分許，由住處前往被告醫院上班途中，在住
    處大樓口滑倒受傷，經救護車送往板橋亞東紀念醫院急診診
    治，迄98年8 月止，均在醫療中，無法從事原呼吸治療技術
    員工作。且自96年1 月起至98年7 月30日止之醫療期間，不
    計健保給付自付額部分，因醫療而另支出健保不給付之必需
    醫療費用新臺幣（以下同）66萬4,289 元。此期間之96年、
    97年，伊亦各有特別休假7 日未休。被告因伊遭受前開職業
    災害，雖自96年2 月起至97年6 月，各給付伊原領工資3 萬
    6,600 元，另自97年7 月起至同年10月止各給付3 萬7,185
    元。惟自97年11月起即未再給付。尤有甚者，更違反勞動基
    準法第13條規定，於97年12月24日以北投明德郵局第749 號
    存證信函，通知伊依勞動基準法第12條第1 項第6 款自97年
    9 月4 日起終止兩造僱傭契約，並表示依民法第92條撤銷受
    詐欺之意思表示，要求伊返還受領之薪資86萬4,929 元。被
    告前開終止兩造勞動契約，並非合法，兩造僱傭關係應仍繼
    續存在，被告除應補償伊前開醫療費用外，並應繼續每月給
    付原領工資，亦應給付伊96年、97年之特別休假未休之工資
    。為此，爰提起本訴，請求確認兩造間僱傭關係存在，並依
    勞動基準法第59條第1 款請求被告給付醫療費用補償66萬4,
    289 元、依同條第2 款請求被告給付97年11月起至98年8 月
    止之原領工資37萬1,850 元及遲延利息（98年9 月起之請求
    聲明保留）。另依同法第39條，以每月薪資3 萬6,600 元為
    計算基礎，請求被告給付96年特別休假7 日未休之工資，及
    以每月薪資3 萬7,185 元為計算基礎，請求被告給付97年特
    別休假7 日未休之工資，合計1 萬7,217 元，故聲明：(一)確
    認原告與被告間僱傭關係存在。(二)被告應給付原告37萬1,85
    0 元及如附表二所示之利息。(三)被告應再給付原告68萬1,50
    6 元及自起訴狀繕本送達之翌日起至清償日止，按週年利率
    百分之5 計算之利息。(四)前2 項請求，請准免供擔保宣告假
    執行。(五)訴訟費用由被告負擔。
二、被告則以：原告係以惡意詐欺方式，謊稱於96年1 月22日滑
    倒受傷致不能工作，原告並無不能工作之情形，且其於進入
    被告醫院工作之6 年前，已曾因腰椎受傷進行腰椎手術，所
    稱病症係多年舊疾，非因所稱於96年1 月22日跌倒所致。縱
    認其因滑倒致有前開病症，該傷害亦與原告為被告提供勞務
    不具「業務起因性」及「職務遂行性」，而非屬職業災害，
    原告不得依勞動基準法第59條第1 款、第2 款請求被告補償
    醫療費用及原領工資。而原告自97年9 月起即未依規定完成
    請假手續，被告屢次請原告進行相關請假手續，原告均置之
    不理，被告自得依勞動基準法第12條第6 款終止兩造勞動契
    約。況原告於97年10月9 日於亞東醫院復健時曾在廁所跌倒
    並導致傷害，其之後所為支出，係因自身行為所致，已非職
    業災害。另被告依兩造勞動契約得調派原告之工作職務，原
    告並非不能工作，被告曾提供原告為靜態之工作，原告卻拒
    絕協商，不願從事任何工作，原告已有終止兩造勞動契約之
    意，兩造僱傭關係應已協商終止。是兩造間已無僱傭關係存
    在。而本件原告特別休假未休，乃因自己本身所致，與被告
    無關，原告亦不得請求特別休假未假工資。故請求回原告之
    訴及假執行之聲請，並命原告負擔訴訟費用，又如受不利益
    之判決，願供擔保准宣告免予假執行。
三、兩造不爭執事項：
  (一)原告曾於90年7 月間因第一腰椎壓迫性骨折，於同年月18日
    在協和醫院施行內固定手術，嗣於90年11月9 日施行內固定
    器術重作第11胸椎、第12胸椎、第2 腰椎、第3 腰椎之固定
    。
  (二)原告於95年8 月14日與被告成立勞動契約，從事呼吸治療技
    術員工作。
  (三)臺北縣消防局德音分隊於96年1 月22日上午7 時21分許接受
    出勤通知，前往臺北縣五股鄉○○路○ 段91巷25號1 樓載送
    居住於同址13樓之1 之原告至板橋亞東醫院就醫。當時原告
    主訴為「腰椎疼痛」，求救原因則為非交通事故之創傷。又
    當時被告基於雙方勞動契約，每月給付原告之薪資為3 萬6,
    600 元（下稱原領工資）。
  (四)原告曾於96年2 月1 日填寫員工意外事件報告單，記載其於
    96年1 月22日早上7 時10分左右，正要出門牽機車上白班，
    於自家大樓口滑倒，因背部劇烈疼痛無法站起，經管理員聯
    絡119 送至亞東醫院急診診治。該報告經被告呼吸治療科組
    長及主任簽核、並經被告勞工安全衛生單位認依傷病審查準
    則第4 條規定視為職業傷害，並由人事單位簽擬「職傷意外
    符合團保理賠…」、經副院長批「擬如擬」，嗣由院長於96
    年2 月16日批示「如擬」。
  (五)被告自96年2 月起至97年10月止，均基於給付原告原領工資
    之意思，於96年2 月至97年6 月之翌月5 日前各給付原告3
    萬6,600 元，另自97年7 月至同年10月之翌月5 日前各給付
    原告3 萬7,185 元。惟自97年11月起之原領工資即未再給付
    。
  (六)被告曾於97年12月24日以北投明德郵局第749 號存證信函通
    知原告依勞動基準法第12條第1 項第6 款規定自97年9 月4
    日起終止兩造僱傭契約，並依民法第92條撤銷受詐欺之意思
    表示，要求原告返還不當受領之薪資86萬4,929 元。
  (七)原告自96年1 月22日起至97年12月31日止未曾休過特別休假
    。
四、本件爭執事項為：
  (一)原告是否於96年1 月22日上午7 時10分許在上班途中滑倒遭
    遇職業災害而受傷？
  (二)原告如係於96年1 月22日上午7 時10分許在上班途中遭遇職
    業災害而受傷，則其自96年1 月起至98年7 月30日止所支出
    之必需醫療費用數額為何（是否如原告主張之66萬4,289 元
    ）？原告就此得否請求被告補償？
  (三)原告是否因職業災害自96年1 月22日起至98年8 月止，均在
    醫療中而不能工作？被告於97年12月24日以北投明德郵局第
    749 號存證信函通知原告依勞動基準法第12條第1 項第6 款
    規定自97年9 月4 日起終止兩造僱傭契約，並依民法第92條
    撤銷受詐欺而為職業災害補償之意思表示，是否合法有效？
    原告請求被告給付自97年11月起至98年8 月止每月之原領工
    資共計37萬1,850 元，有無理由？
  (四)原告如確有於醫療中不能工作之情事，則此期間，原告可否
    享有特別休假之權益？原告主張其96年至97年計有14日特別
    休假未休，而以每月薪資3 萬6,600 元為計算基礎，請求被
    告給付96年特別休假7 日未休之工資，及以每月薪資3 萬7,
    185 元為計算基礎，請求被告給付97年特別休假7 日未休之
    工資，共計1 萬7,217 元，有無理由？
五、本院之判斷：
  (一)原告於96年1 月22日上午7 時10分許在上班途中滑倒遭遇職
    業災害而受傷：
    (1)本件原告主張其於96年1 月22日上午7 時10分許，前往被
      告醫院上班途中滑倒一節，雖經被告加以否認。然臺北縣
      消防局德音分隊於96年1 月22日上午7 時21分許曾接受出
      勤通知，前往臺北縣五股鄉○○路○ 段91巷25號1 樓載送
      居住於同址13樓之1 之原告至板橋亞東紀念醫院就醫。當
      時原告主訴為「腰椎疼痛」，求救原因則為非交通事故之
      創傷，則為兩造所不爭執。本院衡量原告接受救護之時間
      確為一般上班時間。其於接受救護時已表明係因非交通事
      故之創傷致腰椎疼痛。再依其急診病歷記載，原告入院亦
      主訴「跌倒、右腰痛、右腳麻」（見本院卷二第8 頁）等
      情，認依前開證據資料，已足認定原告主張其於上班途中
      滑倒一節，與事實相符。況原告曾於96年2 月1 日填寫員
      工意外事件報告單，記載其於96年1 月22日早上7 時10分
      左右，正要出門牽機車上白班，於自家大樓口滑倒，因背
      部劇烈疼痛無法站起，經管理員聯絡119 送至亞東醫院急
      診診治。該報告經被告呼吸治療科組長及主任簽核、並經
      被告勞工安全衛生單位認依傷病審查準則第4 條規定視為
      職業傷害，並由人事單位簽擬「職傷意外符合團保理賠…
      」、經副院長批「擬如擬」，嗣由院長於96年2 月16日批
      示「如擬」，乃兩造所不爭執，衡情被告就原告滑倒一節
      ，應已為初步之求證，被告嗣再空言否認原告跌倒，並非
      有據，不能採信。
    (2)原告於96年1 月22日上班途中跌倒，經送往亞東紀念醫院
      急診，X 光檢查發現為第一腰椎壓迫性骨折，原腰椎置入
      之鋼釘斷裂，此有亞東紀念醫院病歷及診斷證明書在卷可
      查（見本院卷二第8 頁至第11頁、第67頁），足認原告因
      前開滑倒而受傷。原告雖曾於90年7 月間因第一腰椎壓迫
      性骨折，於同年月18日在協和醫院施行內固定手術，並於
      90年11月9 日施行內固定器術重作第11胸椎、第12胸椎、
      第2 腰椎、第3 腰椎之固定。然上開固定術，乃將醫療器
      材植入於原告身體，常助原告骨折腰椎之固定，利其功能
      之運作。該植入之物，當已結合於原告身體，屬原告腰椎
      之一部。原告於96年1 月22日上午7 時10分許因滑倒致前
      開固定腰椎鋼釘斷裂及脫位，其斷裂脫位者，雖非原告先
      天自然生長之身體器官，但仍應與原告受傷等同視之。被
      告辯稱原告於96年1 月22日未使原告第一腰椎壓迫性骨折
      有進一步之傷害，故認原告未因滑倒受傷云云，要無可採
      。
    (3)原告於96年1 月22日滑倒致固定腰椎鋼釘斷裂及脫位，翌
      日進行腰椎椎板修復術，並於同年月30日出院，於同年5
      月4 日施以核磁共振檢查，顯示仍有第一腰椎壓迫性骨折
      併脫位之情形，乃於同年6 月1 日入院，同年月5 日行前
      方腰椎內固定術，此見亞東紀念醫院診斷證明書甚明（見
      本院卷二第68頁）。被告徒以原告於96年1 月23日接受手
      術未再植入固定器，即辯稱固定器對原告而言，屬無必要
      云云，實乃忽略原告96年1 月23日接受腰椎椎板修復術後
      ，於查未有外力介入之情形下，事後病情發展至仍須於96
      年6 月5 日植入固定器之事實，自非可採。
    (4)按關於勞動基準法「職業災害」之認定基準，應以勞工所
      擔任之「業務」與「災害」之間有密接關係存在為判斷標
      準。所謂密接關係，指「災害」被認定為業務內在或通常
      伴隨的潛在危險的現實化。勞災補償的本質因屬損失填補
      的一種型態，故職業災害，必須業務和勞工的傷病之間有
      一定因果關係。所謂勞工擔任的「業務」，其範圍較通常
      意義之業務為寬，除業務本身之外，業務上附隨的必要、
      合理的行為亦包含在內。換言之，「業務」為「勞工基於
      勞動契約在雇主支配下的就勞過程」（學者稱之為業務遂
      行性）。「一定因果關係」（學者稱之為業務起因性），
      則指以傷病所發生之一切不可欠的一切條件為基礎，依經
      驗法則判斷業務和傷病之間具有相當的因果關係。依此判
      斷標準，勞工於準備提供勞務之上班途中發生意外災害，
      難謂無業務遂行性及業務起因性。據此，原告於96年1 月
      22日上午7 時10分許，在上班途中滑倒，致固定腰椎之鋼
      釘斷裂及脫位，應認係遭遇職業災害而受傷無疑。
  (二)原告主張其自96年1 月起至98年7 月30日止支出之醫療費用
    66萬4,289 元，原告僅就其中因本件職業災害醫療所支出之
    掛號費3,800 元部分得請求被告補償，其餘則否：
    (1)按勞工因職業災害受傷時，雇主應補償其必需之醫療費用
      ，勞動基準法第59條第1 款固有明定。惟雇主應補償者，
      係必需之醫療費用。所謂必需之醫療費用，勞動基準法尚
      無明文定義。而考證立法者課以雇主負擔此醫療費用補償
      義務，無非在使接受雇主指揮監督為其謀取利益之勞工，
      於提供勞務過程中遭遇災害受傷時，得免於自籌必需醫療
      費用之困境，尚無使受傷之勞工提昇醫療服務等級之用意
      。是所謂必需醫療費用，除全民健康保險法第39條第10款
      所列不給付項目之掛號費，應仍屬必需之醫療費用外，其
      餘自可參酌全民健康保險是否給予該保險給付以為判斷。
      換言之，倘屬全民健康保險給付項目，其自付額部分，雇
      主應有義務給予補償。倘非屬全民健康保險給付項目，除
      掛號費外，則難認屬勞動基準法第59條第1 款所指必需醫
      療費用。
    (2)本件原告因於96年1 月22日滑倒受傷，自96年1 月22日起
      至98年7 月30日止，共支出之醫療費用66萬4,289 元，此
      雖據原告提出醫療費用收據為證，惟前開收據中所列之各
      項費用，其中證明書費部分，雖可謂為被告因本件職業災
      害而增加之支出，但終究非屬醫療之必需費用，換言之原
      告縱未支出證明書費，亦非不能遂行治療，是原告自無就
      此請求被告補償之餘地。另原告自陳其持有重大傷病卡（
      見本院卷一第163 頁），依全民健康保險保險對象免自行
      負擔費用辦法，其就全民健康保險給付之醫療項目，毋庸
      自行負擔費用。由此可以推知，原告所提出之醫療費用單
      據及收據中，有關原告自行負擔部分之各項目或自費購買
      之生活輔助器材，均非全民健康保險給付之項目，當中除
      掛號費用得否請求被告補償，另詳後述外，其餘均非屬勞
      動基準法第59條第1 款所指之必需醫療費用，原告尚不得
      請求被告補償。
    (3)而原告於97年1 月3 日、97年1 月24日、97年1 月30日、
      97年2 月25日（見本院卷一第49頁）、97年5 月29日、97
      年6 月25日、97年7 月1 日、97年7 月4 日（同卷第50頁
      ）、97年7 月29日、97年8 月21日、97年8 月25日、97年
      9 月18日（同卷第51頁）、97年10月29日、97年11月14日
      、97年12月10日、97年12月25日（同卷第52頁）、97年12
      月26日（同卷第53頁左上）、98年1 月9 日（同卷第54頁
      左下）、98年1 月19日（同頁右上）、98年2 月4 日2 次
      （同卷第55頁左上、左下）、98年2 月25日（同卷第55頁
      右下）、98年3 月11日、98年3 月19日、98年3 月30日（
      同卷第56頁）、98年4 月10日、98年4 月13日、98年4 月
      24日（同卷第57頁）、98年4 月29日（同卷第58頁左上）
      、98年4 月30日（同頁右上）、98年5 月8 日、98年5 月
      29日（同卷第59頁）、98年6 月1 日、98年6 月15日、98
      年6 月29日（同卷第60頁）、98年7 月9 日、98年7 月13
      日、98年7 月29日（同卷第61頁）分別赴復健科或神經外
      科或神經內科，從事復健或診療共計38次，每次所支出之
      掛號費用100 元，總計3,800 元，此等支出，佐以原告病
      歷及亞東紀念醫院診斷證明等相關資料，足認係原告因本
      件職業災害所支出之必需醫療費用，原告請求被告補償，
      即非無據。又前開醫療費用補償3,800 元，經原告起訴請
      求，於原告之起訴狀繕本送達被告時，已生對被告催告給
      付，被告迄未給付，自與負遲延責任，原告請求自起訴狀
      繕本送達之翌日（即98年12月1 日）起至清償日止按法定
      利率計算遲延利息，亦非無據。至原告所提出之收據，其
      中有關其前往精神科或精神心理測驗所支出之掛號費用，
      則未據原告舉證證明此部分之支出與本件職業災害接受治
      療，具有相當之因果關係，且屬必需，原告自不得請求被
      告補償。
    (4)被告雖辯稱：原告於97年10月9 日於亞東醫院復健時曾在
      廁所跌倒並導致傷害，其之後所為支出，係因自身行為所
      致，實非職業災害云云。然原告於96年1 月22日滑倒至亞
      東紀念醫院就醫，嗣於同年月23日進行腰椎椎板修復術，
      隨後雖於同年月30日出院，然同年6 月1 日再度住院，於
      同年月5 日行腰椎內固定術，已如前述。而原告術後雙下
      肢麻痺，無法行走，同年月9 日核磁共振檢查結果顯示脊
      髓壓迫，於同年月21日行腰椎減壓復位內固定重置手術，
      同年9 月28日又因下肢乏力滑倒住院，發現第一腰椎壓迫
      性骨折脫位併椎管狹窄、神經受壓，而於同年10月9 日行
      腰椎減壓併後方內固定手術，嗣於97年10月9 日復健時滑
      倒，住院施以藥物及復健治療，同年月20日核磁共振檢查
      顯示第一腰椎壓迫性骨折脫位併椎管內神經受壓，嗣於97
      年10月23日出院，此見亞東紀念醫院診斷證明書甚明（見
      本院卷二第67頁至第71頁）。原告自96年1 月22日滑倒就
      醫，迄至97年10月23日，期間所經歷之前述醫療過程，應
      均肇因於同一意外事故所生之傷害隨診治進程以及事後病
      情發展所歷經之醫療過程。期間原告雖有再滑倒之紀錄，
      然細究原告再滑倒之原因，經施予核磁共振檢查，均不脫
      第一腰椎壓迫性骨折所引發，此歷程當屬原告96年1 月22
      日滑倒致受傷後，因果關係歷程之延續。是原告在復健過
      程中，雖曾於97年10月9 日在廁所滑倒，然既導因於第一
      腰椎壓迫性骨折造成椎管內神經受壓，即難認係因其他外
      力介入所致，不生因果關係中斷之效果。據此，被告辯稱
      原告97年10月9 日在廁所跌倒並導致傷害，之後所為支出
      ，係因原告自身行為所致，已非職業災害云云，當非可採
      。
  (三)被告97年12月24日發函終止兩造勞動契約不生效力：
    (1)按勞工在第50條規定之停止工作期間或第59條規定之醫療
      期間，雇主不得終止契約。勞動基準法第13條前段定有明
      文。本條規定為保障勞工勞動條件最低標準而立法，屬禁
      止規定，法律行為倘與之違反，依民法第71條規定，應為
      無效。
    (2)本件原告於96年1 月22日遭逢職業災害而受傷，已詳如前
      述。原告至98年9 月3 日仍因前開職業災害受傷接受治療
      中，當時原告病況仍為「可使用輔助慢走，但步態欠穩，
      慎防跌倒牽扯腰椎，對於快走、快跑、蹲姿及彎腰等動作
      執行困難，暫不適宜擔任呼吸治療師之職務，宜續休養3
      個月，仍需持續門診及神經復健」，此有亞東紀念醫院診
      斷證明書在卷可查（見本院卷二第76頁），堪認原告自96
      年1 月22日至98年9 月止，均因職業災害而在醫療期間。
      依照前開法律規定，被告不得終止兩造勞動契約。迺被告
      竟於前開醫療期間之97年12月24日以北投明德郵局第749
      號存證信函通知原告依勞動基準法第12條第1 項第6 款規
      定自97年9 月4 日起終止兩造僱傭契約，被告所為核與前
      開法律之禁止規定相違，依照前開說明，不生終止雙方勞
      動契約之效力。
  (四)原告得請求被告自97年11月起至98年8 月止，於翌月之5 日
    給付前1 個月按日計算原領工資：
    (1)按勞工因遭遇職業災害而致傷害時，在醫療中不能工作時
      ，雇主應按其原領工資數額予以補償。此見勞動基準法第
      59條第2 款規定即明。所稱勞工在醫療中不能工作，係指
      勞工於職災醫療期間不能從事勞動契約中所約定之工作而
      言。至所稱原領工資，係指該勞工遭遇職業災害前1 日正
      常工作時間所得之工資。其為計月者，以遭遇職業災害前
      最近一個月正常工作時間所得之工資除以30所得之金額，
      為其1 日之工資。僱主依勞動基準法第59條第2 款補償勞
      工之工資，應於發給工資之日給與。此觀勞動基準法施行
      細則第31條第1 項、第30條規定即明。
    (2)本件原告自95年8 月14日與被告成立勞動契約，從事呼吸
      治療技術員工作，此為兩造所不爭執。而原告嗣於96年1
      月22日滑倒遭遇職業災害受傷，自96年1 月22日起至98年
      8 月底止，均在醫療期間，則已認定如前。而前開醫療期
      間，原告應不能從事原勞動契約中所約定之呼吸治療技述
      員之工作，茲分述認定之理由如下：
      1.被告為專業之醫療機構，應有能力依照原告所提出之診
        斷證明書判斷原告是否能繼續從事原勞動契約所定之工
        作，而被告曾於96年2 月16日依原告所提出之診斷證明
        書，認定原告遭遇職業災害給予公傷病假（見本院卷一
        第20頁員工意外事件報告單影本），前開由原告提出於
        被告之診斷證明書，被告並未主張或舉證證明有何虛偽
        不實之情事，足認原告於遭遇本件職業災害之初，確有
        不能從事原呼吸治療技術員工作之情事。
      2.原告於醫療期間，曾經於96年1 月22日至96年1 月30日
        、96年6 月1 日至96年8 月28日、96年9 月28日至96年
        12月10日、97年10月9 日至97年10月23日均住院治療，
        住院期間均無法從事原勞動契約約定之工作，更無疑義
        。
      3.亞東紀念醫院曾於97年6 月25日開立診斷證明書記載：
        第一腰椎骨術後因雙下肢麻木，無力行動需使用輔具或
        旁人協助，暫不宜工作，以避免神經壓迫症狀加劇，應
        休養3 個月（見本院卷二第70頁）。98年7 月13日之診
        斷證明書則記載：可使用輔具慢走，但步態欠穩，慎防
        跌倒牽扯腰椎，對於快走、快跑、蹲姿及彎腰等動作執
        行困難，暫不適宜擔任原職呼吸治療師之職務，宜續休
        養3 個月（見本院卷二第72頁）。另於97年10月29日之
        診斷證明書記載：需穿著朱維士背架輔助支撐，3 個月
        內宜休養，不宜工作（見本院卷二第71頁、第73頁）、
        97年11月6 日、98年1 月19日之診斷證明書均記載：3
        個月內宜休養，不宜工作（見本院卷二第72頁反面），
        98年4 月10日、13日之診斷證明書均記載：依目前病況
        ，不宜常彎腰、需久站、快走、快跑之工作，宜休養3
        個月（見本院卷二第74頁），98年9 月3 日診斷證明書
        則記載目前病況：可使用輔具慢走，但步態欠穩，慎防
        跌倒牽扯腰椎，對於快走、快跑、蹲姿及彎腰等動作執
        行困難，暫不適宜擔任原職呼吸治療師之職務，宜續休
        養3 個月（見本院卷二第76頁）。原告所從事呼吸治療
        技術員工作，其工作內容職掌，衡情應與呼吸治療師相
        去不遠。是憑上開證據，尚非不足以認定原告確至98年
        8 月底仍無法從事原勞動契約所定之工作。另參酌原告
        於前開治療期間，確曾數次第一腰椎骨折，致神經受壓
        迫而跌倒，更足徵原告確不宜從事原勞動契約所約定之
        呼吸治療技術員之工作。
      4.被告雖辯稱：原告得參加97年2 月1 日之專技高考呼吸
        治療師考試，故其應得繼續為呼吸治療技術員之工作云
        云。然查原告雖不否認參加前開考試，惟參加考試與實
        際從事工作並不相同，不能相提併論，被告徒以原告參
        加考試即據以推論原告可以繼續工作，不能遽採。
      5.被告雖又辯稱：依勞工保險局98年11月5 日保給簡字第
        021177965 號函所示，經洽調原告就診病歷資料，送請
        專科醫師審查，認原告96年1 月22日所患傷病，前給付
        傷病給付至97年5 月31日共430 日已屬合理，故原告確
        已非不能工作云云。然查前開函文實未仔細說明其認定
        醫療合理期間之依據。本院審酌原告97年5 月30日以後
        之97年10月9 日至97年10月23日猶有住院治療之情事，
        認前開函文所載原告合理醫療期間僅至97年5 月30日云
        云，不能動搖本院關於原告至98年8 月底仍在醫療期間
        不能工作之認定。
      6.被告另辯稱：亞東紀念醫院97年7 月8 日亞歷字第0976
        410406函雖記載原告目前胸腰椎活動受限，兩下肢不全
        麻痺，只能從事輕便工作，足證原告並非不能工作，被
        告前安排原告從事其他工作，原告均拒絕，兩造勞動契
        約因而協商終止云云。惟原告於職業災害發生前依契約
        約定從事之工作為吸呼治療技術員，其於職業災害發生
        後是否不能工作，應以能否從事呼吸治療技術員工作為
        斷，被告無權要求變動職業災害發生時雙方勞動契約之
        具體內容。故縱認原告可以從事其他輕便工作，無論其
        配合或拒絕被告改變原工作內容之要求，均不影響其不
        能工作之認定，更遑論發生被告所辯協商終止之效果。
    (3)原告既因於96年1 月22日遭遇職業災害而受傷至98年8 月
      底仍在醫療期間不能工作，則被告96年2 月起按月給付原
      告原領工資即無受詐欺可言，被告無從將其給予原告公傷
      病假及原領工資補償之意思表示撤銷。而被告自97年11月
      起至98年8 月止，未曾給付原告原領工資補償，原告就此
      未給付部分，自得請求被告給付。
    (4)查原告之工資為計月，遭遇職業災害前，最近1 個月正常
      工作時間所得之工資為3 萬6,600 元，除以30所得之金額
      為1,220 元，此為原告1 日之原領工資。又原告請求被告
      自97年11月起至98年8 月止，按月給付其原領工資，其實
      際請求之期間應係97年11月1 日起至98年8 月31日止相當
      ，期間歷時304 日，原告得請求被告給付之原領工資總額
      應為37萬0,880 元，其中各月應給付之金額則詳如附表一
      原領工資月份及數額欄所示。而此原領工資依勞動基準法
      施行細則第30條規定，應於發給工資之日給與。原告主張
      被告發給原告薪資之日期為實際工作次月之5 日，此除經
      原告提出存摺帳戶封面及內頁影本為證外（見本院卷一第
      21頁至第27頁），被告就此亦不爭執。則被告於每月5 日
      應給付前月之原領工資而未給付，依民法第229 條第1 項
      應負遲延責任，原告自得依同法第233 項第1 項，就附表
      一計算利息本金欄所示金額，請求被告自應給付之翌日（
      即次月6 日）起至清償日止，按週年利率百分之5 計付遲
      延利息（原告就該月應給付之數額超過37,185元部分，並
      未請求被告給付遲延利息）。
  (五)原告不得請求被告給付96年、97年特別休假休之工資：
    (1)按勞動基準法第38條所定之特別休假，工資應由雇主照給
      。雇主經徵得勞工同意於休假日工作者，工資應加倍發給
      。勞動基準法第39條固有明文。但上開前段規定，乃規範
      請休特別休假者，雇主不得以勞工未實際提供勞務，不發
      給工資。後段則規範雇主徵得勞工同意於休特別休假日工
      作者，應加倍發給工資，其加倍發給之工資，實屬勞工本
      應休假而另行提供勞務之對價，且此對價之取得，須以勞
      工未休之特別休假，屬可歸責於雇主之原因者，雇主始須
      發給未休特別休假日數之加倍部分工資之義務。
    (2)本件原告自96年1 月22日起至97年底，並未實際休特別休
      假，原告於此期間，須按日計算給付原領工資，尚無前述
      前段之情形。又原告於此期間雖均未曾休特別休假，此為
      兩造所不爭執。然其未休特別休假，既未實際對被告提供
      勞務，與特別休假未休之情況有別，更遑論其未休特別休
      假未休難認可歸責於被告。被告自無給付原告加倍部分工
      資之義務。原告主張其96年、97年各7 日之特別休假未休
      ，而依勞動基準法第39條規定，請求被告給付特別休未休
      之工資，自屬無據。
六、綜上所述，本件兩造間僱傭關係現仍存在。另原告因於96年
    1 月22日遭遇職業災害，自96年1 月22日起至98年7 月30日
    支出之醫療費用，被告於3,800 元之範圍內應給予補償。又
    被告應再給付原告自97年11月1 日起至98年8 月31日止之原
    領工資37萬0,880 元。從而，原告聲明請求確認兩造間僱傭
    關存在，及依勞動基準法第59條第1 款請求被告給付醫療費
    用補償66萬4,289 元、依同條第2 款請求被告給付97年11月
    起至98年8 月止之原領工資37萬1,850 元及如附表二所示之
    遲延利息。另依同法第39條，以每月薪資3 萬6,600 元為計
    算基礎請求被告給付96年特別休假7 日未休之工資，及以每
    月薪資3 萬7,185 元為計算基礎請求被告給付97年特別休假
    7 日未休之工資，合計1 萬7,217 元，於主文第1 項、第2
    項所示之範圍內，核屬有據，應予准許。逾此部分，則無理
    由，應予駁回。而本件主文第2 項命被告給付之金額未逾50
    萬元，爰依職宣告假執行。就此被告陳明願供擔保，請准宣
    告免予假執行，經核尚無不合，爰酌定相當金額准許之。另
    原告其餘假執行之聲請，因其訴已經本院駁回，而失所附麗
    ，應併予駁回之。
七、本件事證已臻明確，兩造其餘訴訟資料及攻擊、防禦方法，
    核與結論之判斷不生影響，爰不一一論列，附此敘明。
八、據上論結，本件原告之訴一部為有理由，一部為無理由，應
    依民事訴訟法第79條、第389 條第1 項第5 款、第392 條第
    2 項，判決如主文。
中    華    民    國    99    年    4     月    2     日
                  民事第二庭法  官  周群翔
附表一：
┌───────┬────┬──────┬─────┬─┐
│原領工資月份- │計算利息│利息起算日  │利息迄日  │利│
│數額          │之本金  │            │          │率│
├───────┼────┼──────┼─────┼─┤
│97/11-36,600元│36,600元│97年12月6 日│至清償日止│按│
├───────┼────┼──────┼─────┤週│
│97/12-37,820元│37,158元│98年1 月6 日│同上      │年│
├───────┼────┼──────┼─────┤利│
│98/01-37,820元│37,185元│98年2 月6 日│同上      │率│
├───────┼────┼──────┼─────┤百│
│98/02-34,160元│34,160元│98年3 月6 日│同上      │分│
├───────┼────┼──────┼─────┤之│
│98/03-37,820元│37,185元│98年4 月6 日│同上      │5 │
├───────┼────┼──────┼─────┤計│
│98/04-36,600元│36,600元│98年5 月6 日│同上      │算│
├───────┼────┼──────┼─────┤  │
│98/05-37,820元│37,185元│98年6 月6 日│同上      │  │
├───────┼────┼──────┼─────┤  │
│98/06-36,600元│36,600元│98年7 月6 日│同上      │  │
├───────┼────┼──────┼─────┤  │
│98/07-37,820元│37,185元│98年8 月6 日│同上      │  │
├───────┼────┼──────┼─────┤  │
│98/08-37,820元│37,185元│98年9 月6 日│同上      │  │
├───────┼────┼──────┼─────┤  │
│醫療費用補償  │3,800元 │98年12月1 日│同上      │  │
└───────┴────┴──────┴─────┴─┘
附表二：
┌────┬──────┬─────┬────────┐
│本  金  │利息起算日  │利息迄日  │利率            │
├────┼──────┼─────┼────────┤
│37,185元│97年12月6 日│至清償日止│週年利率百分之5 │
├────┼──────┼─────┼────────┤
│37,158元│98年1 月6 日│同上      │同上            │
├────┼──────┼─────┼────────┤
│37,185元│98年2 月6 日│同上      │同上            │
├────┼──────┼─────┼────────┤
│37,185元│98年3 月6 日│同上      │同上            │
├────┼──────┼─────┼────────┤
│37,185元│98年4 月6 日│同上      │同上            │
├────┼──────┼─────┼────────┤
│37,185元│98年5 月6 日│同上      │同上            │
├────┼──────┼─────┼────────┤
│37,185元│98年6 月6 日│同上      │同上            │
├────┼──────┼─────┼────────┤
│37,185元│98年7 月6 日│同上      │同上            │
├────┼──────┼─────┼────────┤
│37,185元│98年8 月6 日│同上      │同上            │
├────┼──────┼─────┼────────┤
│37,185元│98年9 月6 日│同上      │同上            │
└────┴──────┴─────┴────────┘
以上正本係照原本作成。
如對本判決上訴須於判決送達後20日內向本院提出上訴狀。
中    華    民    國    99    年    4     月    2     日
                            書記官  阮弘毅

司法院資訊處製作；財團法人民間司法改革基金會備份。
